【裁判字號】    97,易,1028
【裁判日期】    980209
【裁判案由】    竊盜等
【裁判全文】
臺灣桃園地方法院刑事判決              97年度易字第1028號
公  訴  人  臺灣桃園地方法院檢察署檢察官
被      告  甲○○
            丙○○
上列被告因竊盜等案件，經檢察官提起公訴（96年度偵字第2824
2號、97年度偵緝字第473號），本院判決如下：
    主  文
甲○○共同攜帶兇器竊盜，累犯，處有期徒刑玖月，扣案Ｔ字起
子壹把沒收。
甲○○被訴收受贓物部分無罪。
丙○○共同攜帶兇器竊盜，處有期徒刑壹年貳月，扣案Ｔ字起子
壹把沒收。又收受贓物，處有期徒刑伍月。應執行有期徒刑壹年
伍月，扣案Ｔ字起子壹把沒收。
    事  實
一、甲○○前於民國91年間因搶奪案件，經臺灣新竹地方法院判
    處有期徒刑1年，緩刑4年確定；惟其於緩刑期內之93年間因
    竊盜案件，經同一法院判處有期徒刑3 月，並撤銷上開緩刑
    確定；又於93年間再犯施用第一級毒品案件，經同一法院判
    處有期徒刑7月，並與前述竊盜案件定應執行有期徒刑9月確
    定；復於93年間更犯施用第二級毒品、持有第一級毒品案件
    ，經同一法院分別判處有期徒刑6月、2月，但檢察官就施用
    第二級毒品部分不服提起上訴，經臺灣高等法院改判有期徒
    刑8 月確定；且於93年間另犯竊盜案件，經臺灣新竹地方法
    院判處有期徒刑4 月，並經臺灣高等法院就該竊盜與前述施
    用第二級、持有第一級毒品案件，定應執行有期徒刑1 年確
    定；而上揭各罪經送監接續執行，甫於95年10月24日縮刑假
    釋出監，於95年12月28日縮刑期滿，有期徒刑所餘刑期內未
    經撤銷假釋，未執行之刑，以已執行論而執行完畢。另丙○○曾於90年間因竊盜案件，經本院判處有期徒刑7 月確定，
    又於92年間因竊盜案件，經臺灣新竹地方法院判處有期徒刑
    1年確定，復前述2 罪經減刑及定應執行有期徒刑9月又15日
    確定；惟其再於92年間因違反毒品危害防制條例案件，經同
    一法院判處有期徒刑10月確定，另於93年間因竊盜案件，經
    同一法院判處有期徒刑3年6月確定，嗣前述2 罪經減刑及定
    應執行有期徒刑3 年11月確定；而其所犯上揭各罪經送監接
    續執行，甫於95年10月11日縮刑假釋出監（於97年1 月22日
    縮刑期滿，本件不構成累犯）。詎甲○○猶不知悔改，而丙○○亦不知警惕，丙○○竟基於收受贓物之犯意，另渠等復
    共同基於攜帶兇器竊盜之犯意聯絡，而為下列犯行：
  (一)丙○○明知懸掛3T-6072號車牌，實際車牌為JK-9478號（引
    擎號碼：YLN331GX173339號）之自用小客車係來路不明之贓
    物（上述車牌係乙○○所有，於96年11月7日下午5時至同年
    月9日凌晨1時許內之某時，在新竹市○○路○段381號地下室
    ，遭不詳之人竊取；另前開汽車為丁○○所有，於同年月 8
    日上午10時許，在新竹縣竹北市○○路連發紡織廠附近發現
    遭竊），竟基於收受贓物之犯意，於96年11月8 日上午10時
    許後某刻，在臺灣地區不詳處所，自真實姓名年籍不詳之成
    年人處收受懸掛前開車牌2面之汽車1部，做為代步工具使用
    。
  (二)後丙○○於96年11月9日凌晨1時許，在新竹市○○路某處，
    駕駛上揭贓車搭載甲○○，一同前往桃園縣楊梅鎮，嗣於同
    日凌晨4 時25分許，途經桃園縣楊梅鎮○○路與五守街口前
    ，見一旁停放著己○○所有，車號WY-7680 號自用小客車，
    竟共同基於攜帶兇器竊盜之犯意聯絡，推由丙○○持以客觀
    上足以對人之身體及安全構成威脅，而可供為兇器使用之Ｔ
    字起子1 把，先破壞己○○所有汽車之引擎鎖頭，而以該把
    起子發動汽車，再推由甲○○駕駛己○○所有汽車，尾隨丙○○所駕前開贓車離去。
    然甲○○駕駛己○○所有汽車行經桃園縣楊梅鎮○○街茶葉
    改良場前，因方向盤鎖住而無法行駛，丙○○乃自前開贓車
    下車查看，擬再行發動之際，旋遭巡邏之桃園縣政府警察局
    楊梅分局草湳派出所警員周德萬、黃踴昱察覺有異上前盤查
    ，丙○○見狀即棄車趁隙逃逸，甲○○則於同日凌晨5 時30
    分許，逃至桃園縣楊梅鎮○○街228 號前時，為警逮捕，復
    在己○○所有汽車內扣得丙○○所持有供竊取汽車所用之Ｔ
    字起子1 把，另在丙○○所駕前開贓車內，查獲其所使用且
    正以車用充電器充電之門號0000-000-000號行動電話1 具（
    序號：00000-00000-00000 號），及自中間扶手置物箱取出
    其遺留內含汽車駕照之皮夾1只，因而循線查悉上情。
二、案經丁○○、乙○○訴由桃園縣政府警察局楊梅分局報請臺
    灣桃園地方法院檢察署檢察官偵查起訴。
    理  由
壹、證據能力部分：
一、按被告之自白，非出於強暴、脅迫、利誘、詐欺、疲勞訊問
    、違法羈押或其他不正之方法，且與事實相符者，得為證據
    ；被告陳述其自白係出於不正之方法者，應先於其他事證而
    為調查，該自白如係經檢察官提出者，法院應命檢察官就自
    白之出於自由意志，指出證明之方法，刑事訴訟法第156 條
    第1項、第3項定有明文。準此，被告甲○○對公訴人所提其
    於警詢時及偵查中所為不利於己供述（見96年度偵字第2824
    2 號偵查卷第14頁至第18頁、第63頁、第77頁至第78頁、第
    106頁至第108頁，97年度偵緝字第473 號偵查卷第46頁至第
    47頁、第133頁至第135頁），證據能力並無意見，復本院亦
    查無有何顯然不正之方法取得情事，而悖於其自由意志，是
    被告甲○○前開不利於己供述得為證據，合先敘明。
二、次按被告以外之人於審判外之陳述雖不符刑事訴訟法第 159
    條之1至之4規定，而經當事人於審判程序同意作為證據，法
    院審酌該言詞陳述或書面陳述作成時之情況，認為適當者，
    亦得為證據；當事人、代理人或辯護人於法院調查證據時，
    知有刑事訴訟法第159條第1項不得為證據之情形，而未於言
    詞辯論終結前聲明異議者，視為有前項之同意，同法第 159
    條之5 定有明文。又該條立法意旨在於傳聞證據未經當事人
    之反對詰問予以核實，原則上先予排除，惟若當事人已放棄
    反對詰問權，於審判程序中表明同意該等傳聞證據可作為證
    據；或於言詞辯論終結前未聲明異議，基於尊重當事人對傳
    聞證據之處分權，及證據資料愈豐富，愈有助於真實發見之
    理念，且強化言詞辯論主義，使訴訟程序得以順暢進行，上
    開傳聞證據亦均具有證據能力。準此，被告甲○○、丙○○
    對公訴人所提證人即告訴人丁○○、乙○○於警詢時之指訴
    ，證人即被害人己○○於警詢時之陳述，證人即桃園縣政府
    警察局楊梅分局草湳派出所警員周德萬、黃踴昱，及證人鄭
    心茹、余寶蓮、彭振德於偵查中之證述（見96年度偵字第28
    242號偵查卷第34頁至第37頁、第41頁至第42頁、第114頁至
    第115 頁、第131頁至第133頁，96年度核退字第1211號偵查
    卷第12頁至第13頁，97年度偵緝字第473 號偵查卷第58頁至
    第60頁、第129頁至第130頁、第133頁至第135頁），亦皆無
    意見，復本院認其作成之情形並無不當情形，經審酌後認為
    適當，故渠等證人前開審判外之陳述均得為證據，併此敘明
    。
三、復按鑑定之經過及其結果，應命鑑定人以言詞或書面報告；
    法院或檢察官得囑託醫院、學校或其他相當之機關、團體為
    鑑定，或審查他人之鑑定，並準用前開規定，刑事訴訟法第
    206條第1項、第208條第1項前段定有明文。經查，內政部警
    政署刑事警察局97年1月9日刑紋字第0960193243號鑑驗書（
    見96年度核退字第1211號偵查卷第18頁至第23頁），屬檢察
    官指揮司法警察所囑託之鑑定機關，並為該機關執行指紋鑑
    定公務所出具之書面鑑定報告，依據刑事訴訟法第159 條之
    立法理由及同法第206 條規定，自得為證據；且被告等人就
    此部分證據亦無爭執，迄至本件辯論終結時，均未聲明異議
    ，復核該檢驗報告與公訴人主張之犯罪事實有關聯性，是可
    認該檢驗報告具有證據能力，併予敘明。
四、另本件查獲照片、贓物認領保管單、車輛尋獲電腦輸入單、
    車號查詢汽車車籍表、車籍查詢基本資料詳細畫面、門號00
    00-000-000號行動電話基本資料、通聯記錄（見96年度偵字
    第28242 號偵查卷第38頁至第39頁、第43頁、第45頁、第47
    頁、第54頁至第61頁，96年度核退字第1211號偵查卷第14頁
    至第15頁、第24頁至第25頁，97年度偵緝字第473 號偵查卷
    第71頁至第75頁），及在被害人己○○所有汽車內扣得之Ｔ
    字起子1 把，另在告訴人丁○○所有汽車內，查獲之門號00
    00-000-000號行動電話1具（序號：00000-00000-00000號）
    ，及自中間扶手置物箱取出內含被告丙○○汽車駕照之皮夾
    1 只，均與本案事實具有自然關聯性，復分屬書證、物證性
    質，且查無事證足認有違背法定程序或經偽造、變造所取得
    之情事，而被告等人對此部分之證據能力亦無意見，是堪認
    皆有證據能力，附此敘明。
貳、有罪部分：
一、訊據被告甲○○對上揭犯行坦承不諱，另被告丙○○則矢口
    否認有何加重竊盜、收受贓物之犯行，其辯稱：案發當晚伊
    在家睡覺，嗣於翌日方知曉有本案，且伊無「阿智」之綽號
    ，祇記得該日曾因酒醉經友人彭振德騎乘機車載送返家，皮
    包、行動電話放置一起，不可能掉在汽車內，復伊與被告甲○○不相熟識，亦無任何嫌隙，不知為何指控伊犯案云云。
    經查：
  (一)按被告或共犯之自白，不得作為有罪判決之唯一證據，仍應
    調查其他必要之證據，以察其是否與事實相符，刑事訴訟法
    第156條第2項定有明文。其立法目的乃欲以補強證據擔保自
    白之真實性；亦即以補強證據之存在，藉之限制自白在證據
    上之價值；而所謂補強證據，則指除該自白本身外，其他足
    資以證明自白之犯罪事實確具有相當程度真實性之證據而言
    ；雖其所補強者，非以事實之全部為必要，但亦須因補強證
    據與自白之相互利用，而足使犯罪事實獲得確信者，始足當
    之。又刑事審判上之共同被告，係為訴訟經濟等原因，由檢
    察官或自訴人合併或追加起訴，或由法院合併審判所形成，
    其間各別被告及犯罪事實仍獨立存在；若共同被告具有共犯
    關係者，雖其證據資料大體上具有共通性，共犯所為不利於
    己之陳述，固得採為其他共犯犯罪之證據，然為保障其他共
    犯之利益，該共犯所為不利於己之陳述，除須無瑕疵可指外
    ，且仍應調查其他必要之證據，以察其是否與事實相符，不
    得專憑該項陳述作為其他共犯犯罪事實之認定，即尚須以補
    強證據予以佐證，不可攏統為同一之觀察；且共同被告間若
    具有對向性之關係，為避免嫁禍他人而虛偽陳述，尤應有足
    以令人確信其陳述為真實之補強證據，始能據以為論罪之依
    據，最高法院96年度台上字第901號判決意旨可資參照。
  (二)經查，被告甲○○、丙○○於96年11月9日凌晨4時25分許，
    在桃園縣楊梅鎮○○路與五守街口前，共同攜帶可供為兇器
    使用之Ｔ字起子1把，竊取被害人己○○所有，車號WY-7680
    號自用小客車乙節，業據證人即被告甲○○迭於警詢時、偵
    查中及本院審判時證述綦詳（見96年度偵字第28242 號偵查
    卷第14頁至第18頁、第63頁、第77頁至第78頁、第106 頁至
    第108頁，97年度偵緝字第473號偵查卷第46頁至第47頁、第
    133頁至第135頁，本院97年度易字第1028號刑事卷第42頁至
    第50頁、第67頁至第68頁），互核與被害人己○○於警詢時
    陳述車號WY-7680 號自用小客車所持情形相符（見96年度偵
    字第28242 號偵查卷第41頁至第42頁），另有查獲照片、贓
    物認領保管單、車號查詢汽車車籍表各1 份在卷可稽（見同
    上偵查卷第43頁、第45頁、第54頁至第61頁，96年度核退字
    第1211號偵查卷第24頁至第25頁），及扣案之Ｔ字起子1 把
    足認，堪以採信。復且，質諸被告甲○○於本院審判時供稱
    ：伊當時本來坐在懸掛車號3T-6072 號車牌之汽車內，丙○○在車內說要竊取自用小客車拆除零件使用，並知丙○○行
    竊車號WY-7680 號汽車之行為，但不知此已屬把風，嗣丙○○有要求伊駕駛車號WY-7680號汽車尾隨在所駕懸掛車號3T-
    6072號車牌之汽車等語（見本院97年度易字第1028號刑事卷
    第44頁至第45頁），可見被告甲○○於丙○○告以行竊之時
    ，不僅在旁把風，甚而各別駕駛原有贓車及所竊汽車離去，
    顯足認渠等被告乃以自己犯罪意思為之，復已為構成要件之
    行為，自堪信渠等被告有共同攜帶兇器竊盜之行為，甚為明
    確。
  (三)再者，稽之本件查獲時，在被告等人所留懸掛車號 3T-6072
    號車牌，實際車號JK-9478 號（引擎號碼：YLN331GX173339
    號）之自用小客車內，扣得正以車用充電器充電之門號0000
    -000-000號行動電話1具（序號：00000-00000-00000號），
    及自中間扶手置物箱取出內含被告丙○○汽車駕照之皮夾 1
    只，此據證人即本件查獲之桃園縣政府警察局楊梅分局草湳
    派出所警員周德萬、黃踴昱於偵查中結證明確（見96年度偵
    字第28242 號偵查卷第114頁至第115頁），復有卷附查獲照
    片可佐（見96年度核退偵字第1211號偵查卷第24頁至第25頁
    ），堪以認定。況且，被告丙○○亦坦承前開門號為其所持
    用，互參以前開門號基本資料，其登記名義人為余寶蓮，即
    為被告丙○○之母，此據證人余寶蓮、被告丙○○配偶鄭心
    茹於偵查中結證屬實，復有門號0000-000-000號行動電話基
    本資料1紙附卷足認（見97年度偵緝字第473號偵查卷第35頁
    、第58頁至第60頁、第71頁），綜合以觀，前開門號該時確
    為被告丙○○所持用，則於本件查獲時，該行動電話尚且在
    上述汽車內正以車用充電器充電，且被告丙○○皮夾亦在車
    內，是可認被告丙○○此際本在車內，被告甲○○指證參與
    共犯加重竊盜綽號「阿智」（音譯）之人確為被告丙○○無
    誤，所為不利於己之陳述，有上揭客觀事證足以令人確信其
    陳述為真實，並無何不可信之瑕疵存在，當得以此佐認被告
    丙○○共同攜帶兇器竊盜之補強證據。
  (四)另者，參以門號0000-000-000號行動電話通聯記錄，於96年
    11月8日上午7時42分起至同日晚間11時22分間，其通話基地
    臺位置集中在新竹市○○路○ 段75號13樓頂、新竹市○○○
    街48巷9號16樓頂、新竹市○○○街1號9 樓頂、新竹市○○
    路245號頂樓等相鄰區域，其後即無通話情事，直至翌日（9
    日）上午9時7分許，基地臺位置轉至址設桃園縣楊梅鎮○○
    路237 號之桃園縣政府警察局楊梅分局草湳派出所，左近之
    桃園縣楊梅鎮○○路12號5樓頂（見97年度偵緝字第473號偵
    查卷第72頁至第75頁），是由此觀之，前開門號基地臺位址
    於96年11月8 日大多時間均在新竹市○○○街1號9樓頂等相
    鄰區域，直至翌日（9日）凌晨5時30分許為警逮捕被告甲○○並扣得上述物品之後，因使用門號0000-000-000號之彭振
    德撥入前開門號，始有此一通聯記錄，可見前開門號持用人
    即被告丙○○於96年11月8 日確留在新竹市○○○街1號9樓
    頂附近一帶，與被告甲○○供稱被告丙○○係於同日晚間11
    時、12時許，駕駛懸掛車號3T-6072號車牌，實際車號JK-94
    78號之自用小客車，至新竹市○○路附近（鄰近田美三街）
    接載乙節（見96年度偵字第28242號偵查卷第106頁），經核
    與常情相符，益徵被告甲○○指述情節確屬真實，著可認被
    告丙○○與被告甲○○共犯本件加重竊盜犯行無疑。
  (五)至於，被告丙○○固執前詞為辯，認該時其人因酒醉而由友
    人彭振德騎乘機車載送返家，行動電話、皮夾等物不知為何
    遺留在上述汽車內云云。然查，證人彭振德前於偵查中陳稱
    ：伊不記得與丙○○係於96年11月8日或9日見面，但那陣子
    應該有碰面，當日大約傍晚5 時許，丙○○獨自一人至伊位
    在新竹市○○路175號住處一同聊天、飲酒，嗣於同日晚間7
    、8 時許，甲○○來電伊使用之門號0000-000-000號行動電
    話，邀約同至甲○○在新竹市○○路大菜市場附近之租屋處
    ，伊乃騎車載丙○○前往，俟閒聊、飲酒約1 小時後，丙○○已有醉意，伊遂騎車載同返家，而丙○○當日似無攜帶皮
    夾云云（見97年度偵緝字第473 號偵查卷第129頁至第130頁
    ）。惟而，被告丙○○所持門號0000-000-000號行動電話，
    於96年11月8日大多時間基地臺位址均在新竹市○○○街1號
    9樓頂等情，業如前述，且參證人彭振德使用之門號0000-00
    0-000 號行動電話，於同日下午4時2分許、5時35分許、5時
    50分許、5時51分許、晚間9時31分許數度與被告丙○○前開
    門號通話，但被告丙○○前開門號基地臺位址於該段期間始
    終停留在在新竹市○○○街1號9樓頂等相鄰區域，未曾有長
    距離移動情形，則證人彭振德所述新竹市○○路175 號住處
    ，與上述區域至少有數公里之遙，是否仍屬該基地臺電波涵
    蓋區域顯有疑問，復倘證人彭振德確陪同被告丙○○與被告
    甲○○一同飲酒，何以於同日晚間9 時31分許需由被告丙○○再次去電證人彭振德，在在與常情相違，是難謂證人彭振
    德所述為真。何況，互核證人鄭心茹於偵查中另陳稱：伊曾
    於96年11月間與被告丙○○及同事共3 人一同飲酒，待晚間
    11、12時許即已返家，於翌日旋接獲被告丙○○之門號來電
    ，經查得知為楊梅分局之人，始乃知丙○○之行動電話及證
    件遺失云云（見同上偵查卷第59頁），與證人彭振德所述情
    節大相逕庭，若被告丙○○確與證人彭振德或鄭心茹一同飲
    酒，渠等理當無此矛盾之記憶存在，足見被告丙○○所辯飲
    酒一事實不存在，渠等證人乃迴護之虛偽陳述，毫無可取。
    是以，證人彭振德既無法確實記憶被告丙○○是否於96年11
    月8 日晚間與之一同飲酒，且所述情形亦有悖於常情，復與
    被告丙○○供稱有攜帶皮夾乙節不符，其證詞之瑕疵處處，
    難以採信，復證人鄭心茹所述亦有重大之矛盾情事，亟不得
    以此謂被告丙○○當時確不在案發地點，被告甲○○指證共
    犯等情乃嫁禍他人之虛偽陳述，而得為有利被告丙○○之事
    實認定。
  (六)雖然，證人戊○○於本院審判時證稱：伊經營油漆工程，丙○○為其雇用之員工，自96年10月間起任職，因丙○○曾詢
    問案發之96年11月9 日有無上班，經詢負責紀錄之伊配偶廖
    曉菁得知丙○○有上班，但該時之記工本資料已經銷毀，至
    同年月8 日、10日丙○○有無上班則不記得，是否有於同年
    月8 日超時工作不能肯定，復當晚至翌日凌晨間丙○○作息
    為何亦無法確定等語（見本院97年度易字第1028號刑事卷第
    68頁至第71頁），然而，依證人戊○○證述內容，至多祇得
    認被告丙○○為證人戊○○之員工而已，究被告丙○○於96
    年11月8日晚間至翌日（9日）凌晨間作息為何，證人戊○○
    俱無所悉，亦無法提出相符之記工本以供查驗所述是否屬實
    ，其記憶是否正確，已非無疑，實無從以證人戊○○不明確
    之陳述，而謂被告丙○○於該時確因油漆工作緣故未曾前往
    案發地點，自不足認被告丙○○有確實之不在場證明。
  (七)另者，所謂證據，係指超越一切合理之可疑，足以認定被告
    確有犯罪行為之積極事證而言，被告固無就所辯解之事實負
    舉證證明之義務，然倘被告提出訴訟上不能證明的積極抗辯
    ，且不合社會生活上之常態經驗時，對於既已存在的積極罪
    證，都是不足以用來形成合理懷疑的幽靈抗辯，自非「罪疑
    惟輕」之情形，當不得以此抗辯而排除超越一切合理可疑之
    積極證據。準此，被告丙○○所辯行動電話、皮夾等物遺落
    他處乙節，所述飲酒過程非特與證人彭振德、鄭心茹齟齬不
    一，業如前述，況參以該行動電話於查獲時正以車用充電器
    充電，皮夾亦放置在中間置物箱等情，均屬常人正常之使用
    方式，若該等物品確遺落至他人處，拾獲者理當將之隱藏避
    免為外人知悉，豈有坦然、大方視若己物般使用，全然不懼
    犯行曝光，此與一般通常事理相左，更顯被告丙○○所辯遺
    落乙節乃不實在。從而，被告丙○○辯稱行動電話、皮夾等
    物遺落等情，除無法提出相關事證供查明外，亦與已顯之客
    觀物品使用狀態不符，是可認其所辯為悖於常情之幽靈抗辯
    ，要屬無據，不足採信。
  (八)此外，被告丙○○明知懸掛3T-6072號車牌，實際車牌為JK-
    9478號自用小客車係來路不明之贓物（上述車牌係告訴人乙○○所有，於96年11月7日下午5時至同年月9日凌晨1時許內
    之某時，在新竹市○○路○段381號地下室，遭不詳之人竊取
    ；另前開汽車為告訴人丁○○所有，於同年月8 日上午10時
    許，在新竹縣竹北市○○路連發紡織廠附近發現遭竊），其
    竟於96年11月8 日上午10時許後某刻，在臺灣地區不詳處所
    ，自不詳之成年人處予以收受等情，業據證人即告訴人丁○○、乙○○於警詢時之指訴失竊經過綦詳（見96年度偵字第
    28242 號偵查卷第34頁至第37頁，96年度核退字第1211號偵
    查卷第12頁至第13頁），復核與證人即被告甲○○證述被告
    丙○○駕駛前開汽車情節相符，並有贓物認領保管單、車輛
    尋獲電腦輸入單、車籍查詢基本資料詳細畫面、查獲照片各
    1份在卷可參（見96年度偵字第28242號偵查卷第38頁至第39
    頁、第47頁，96年度核退字第1211號偵查卷第14頁至第15頁
    、第24頁至第25頁），另在前開汽車內查獲被告丙○○持用
    之門號0000-000-000號行動電話1 具，及自中間扶手置物箱
    取出內含被告丙○○汽車駕照之皮夾1 只足認，堪以採信。
    另者，參酌本件查獲時，被告丙○○所有之行動電話、皮夾
    等物，均處於通常之使用狀態，已如前述，是可認該時前開
    汽車確處於被告丙○○之實力支配下，復由前開汽車實際車
    牌為JK-9478號，但卻懸掛3T-6072號車牌乙情，一般通常之
    人於取得之時均得察覺此屬來路不明之贓物，況本件查獲時
    祇被告丙○○之汽車駕照，別無何車號3T-6072號或JK-9478
    號汽車之行車執照乙節觀之，被告丙○○收受前開汽車時豈
    有不知前開汽車為贓車之理，是可認其於收受之時確明知為
    來路不明之贓物，甚為明確。基上，被告丙○○於96年11月
    8 日上午10時許後某刻，在臺灣地區不詳處所，自不詳之成
    年人處收受前開汽車之贓物之事實，實堪認定；被告丙○○
    所辯無收受贓物情事云云，洵屬無據，不足以採。
  (九)綜上所述，被告甲○○與丙○○基於加重竊盜之犯意聯絡，
    於上述時地攜帶兇器竊取被害人己○○所有汽車，及被告丙○○收受懸掛告訴人乙○○車牌，實際為告訴人丁○○所有
    汽車之收受贓物等事實，業經本院認定綦詳，均堪認定。是
    本案事證明確，被告等人犯行堪以認定。
二、論罪科刑部分：
  (一)按所謂兇器，其種類並無限制，凡客觀上足對人之生命、身
    體、安全構成威脅，具有危險性之兇器均屬之，且祇須行竊
    時攜帶此種具有危險性之兇器為已足，並不以攜帶之初有行
    兇之意圖為必要，最高法院79年臺上字第5253號著有判例可
    資參照；查被告甲○○、丙○○行竊時所持Ｔ字起子1 把，
    屬金屬製品，質硬而型尖，在客觀上足以危害他人生命、身
    體及安全構成威脅，自屬兇器無疑。故核被告丙○○就事實
    欄(一)所為，係犯刑法第349條第1項之收受贓物罪；被告甲○○、丙○○就事實欄(二)所為，則共犯同法第321條第1項第 3
    款之攜帶兇器竊盜罪。又被告甲○○、丙○○就事實欄(二)攜
    帶兇器竊盜部分，有犯意聯絡及行為分擔，為共同正犯。再
    被告丙○○就事實欄(一)收受贓物部分，以一收受行為，同時
    侵害告訴人丁○○、乙○○之財產法益，係一行為觸犯數罪
    名，為想像競合犯，應依刑法第55條之規定，從一重處斷。
    另被告丙○○所犯上揭各罪，其犯意各別，行為互殊，為數
    行為，應予分論併罰。復被告甲○○前於91年間因搶奪案件
    ，經臺灣新竹地方法院判處有期徒刑1年，緩刑4年確定；惟
    其於緩刑期內之93年間因竊盜案件，經同一法院判處有期徒
    刑3 月，並撤銷上開緩刑確定；又於93年間再犯施用第一級
    毒品案件，經同一法院判處有期徒刑7 月，並與前述竊盜案
    件定應執行有期徒刑9 月確定；復於93年間更犯施用第二級
    毒品、持有第一級毒品案件，經同一法院分別判處有期徒刑
    6月、2月，但檢察官就施用第二級毒品部分不服提起上訴，
    經臺灣高等法院改判有期徒刑8 月確定；且於93年間另犯竊
    盜案件，經臺灣新竹地方法院判處有期徒刑4 月，並經臺灣
    高等法院就該竊盜與前述施用第二級、持有第一級毒品案件
    ，定應執行有期徒刑1 年確定；而上揭各罪經送監接續執行
    ，甫於95年10月24日縮刑假釋出監，於95年12月28日縮刑期
    滿，有期徒刑所餘刑期內未經撤銷假釋，未執行之刑，以已
    執行論而執行完畢等情，有臺灣高等法院被告前案紀錄表 1
    份在卷可考，其受有期徒刑執行完畢，5 年內故意再犯本件
    有期徒刑以上之罪，為累犯，應依刑法第47條第1 項規定，
    加重其刑。
  (二)爰審酌被告甲○○、丙○○為圖一己私利，竟共犯本件加重
    竊盜行為，被告丙○○則另犯收受贓物行為，惡性非輕，且
    被告甲○○除有構成累犯之多次竊盜犯行外，另於96年間再
    犯竊盜罪，經臺灣新竹地方法院判處有期徒刑6 月，減為有
    期徒刑3 月確定，復於97年間更犯竊盜罪，經同一法院判處
    有期徒刑5月確定，此亦有臺灣高等法院被告前案紀錄表1份
    附卷足參，可見被告甲○○素行不佳，一再竊盜毫無悔改之
    意；至被告丙○○則於90年間因竊盜案件，經本院判處有期
    徒刑7 月確定，又於92年間因竊盜案件，經臺灣新竹地方法
    院判處有期徒刑1年確定，復前述2罪經減刑及定應執行有期
    徒刑9 月又15日確定；惟其再於92年間因違反毒品危害防制
    條例案件，經同一法院判處有期徒刑10月確定，另於93年間
    因竊盜案件，經同一法院判處有期徒刑3年6月確定，嗣前述
    2罪經減刑及定應執行有期徒刑3年11月確定；而其所犯上揭
    各罪經送監接續執行，甫於95年10月11日縮刑假釋出監等情
    （於97年1 月22日縮刑期滿，本件不構成累犯），亦有臺灣
    高等法院被告前案紀錄表1 份在卷足憑，是被告丙○○非特
    有上述之多次竊盜犯行，復於假釋期間更犯本件加重竊盜及
    收受贓物罪行，全無思及給予假釋勉其從新做人之用意，素
    行甚為頑劣，且犯後飾詞狡辯，態度欠佳，惟念及被告甲○○尚能坦承己身所犯罪行，並兼衡渠等被告犯罪之目的、品
    行、智識程度等一切情狀，各量處如主文所示之刑，並就被
    告丙○○部分定其應執行之刑。
  (三)末扣案之Ｔ字起子1 把，係被告丙○○所有供本件加重竊盜
    所用之物，此據證人即被告甲○○陳述明確，應依刑法第38
    條第1項第2款規定宣告沒收。至本件另查獲之鑰匙1 支，查
    無用於本件加重竊盜或收受贓物情形，是難認屬犯罪所用或
    犯罪所得之物，復不屬違禁物；另被告丙○○所持用之門號
    0000-000-000號行動電話1具（序號：00000-00000-00000號
    ）及皮夾1 只，祇為本件證物，要無可認屬供犯罪所用情事
    ，爰不併為沒收宣告之諭知，附此敘明。
、無罪部分：
一、公訴意旨另以：被告甲○○與丙○○於96年11月9日凌晨4時
    25分許，除共同竊取被害人己○○所有，車號為WY-6780 號
    自用小客車外，被告甲○○另基於收受贓物之犯意，自被告
    丙○○處改駕駛懸掛告訴人乙○○所有之車號3T-6072 號車
    牌，但實際車號為告訴人丁○○所有之JK-9478 號（引擎號
    碼：YLN331GX173339號）自用小客車，俟推由被告丙○○竊
    得被害人己○○前開汽車後，再改由被告甲○○駕駛，告訴
    人乙○○所有之汽車則由被告丙○○繼續駕駛，因認被告甲○○併涉犯刑法第349條第1項之收受贓物罪嫌。
二、按犯罪事實應依證據認定之，無證據不得認定犯罪事實；不
    能證明被告犯罪或其行為不罰者應諭知無罪之判決，刑事訴
    訟法第154條第2項、第301條第1項定有明文。又認定不利於
    被告之事實，須依積極證據，苟積極證據不足為不利於被告
    事實之認定時，即應為有利於被告之認定；再認定犯罪事實
    所憑之證據，雖不以直接證據為限，間接證據亦包括在內，
    然而無論直接或間接證據，其為訴訟上之證明，須於通常一
    般之人均不致有所懷疑，而得確信其為真實之程度者，始得
    據為有罪之認定；另刑事訴訟法第161 條已於91年2月8日修
    正公布，其第1 項規定：檢察官就被告犯罪事實，應負舉證
    責任，並指出證明之方法；因此，檢察官對於起訴之犯罪事
    實，應負提出證據及說服之實質舉證責任，倘其所提出之證
    據，不足為被告有罪之積極證明，或其指出證明之方法，無
    從說服法院以形成被告有罪之心證，基於無罪推定之原則，
    自應為被告無罪判決之諭知，最高法院30年上字第816 號、
    76年台上字第4986號、92年台上字第128 號著有判例可資參
    照。
三、公訴人認被告甲○○涉犯刑法第349條第1項之收受贓物罪嫌
    ，無非係以：其亦曾懷疑被告丙○○所駕懸掛車號 3T-6072
    號車牌，實際車號為JK-9478 號自用小客車為來路不明之贓
    物，是仍有收受贓物之不確定故意，復有告訴人乙○○、丁○○於警詢時之證述，另內政部警政署刑事警察局97年1月9
    日刑紋字第0960193243號鑑驗書，及贓物認領保管單、車輛
    尋獲電腦輸入單、車籍查詢基本資料詳細畫面、查獲照片等
    物可證，為其主要論據。訊據被告甲○○則堅詞否認有何收
    受贓物之犯行：辯稱：伊於丙○○駕駛懸掛車號3T-6072 號
    自用小客車期間，均坐在副駕駛座內，並無丙○○要求伊駕
    駛前開汽車情事，但因丙○○有將車內後座之音響給伊觀看
    ，故其上留有伊指紋，伊實不知該車為贓車等語。
四、經查：
  (一)按刑法第349條第1項所規定收受贓物罪之成立，係以行為人
    所收受之物，屬他人侵害財產法益所得原物之本體或因該贓
    物變得之財物為限；行為人所收受之物是否屬於贓物，乃該
    罪之犯罪構成要件事實，應以嚴格證據證明之，若對之並無
    贓物之認識時，自不能論以該罪。而所謂收受，須行為人有
    不法領得之意思，始足當之；如以一時使用之意思，而侵害
    他人之物支配狀態，並無受領之意思時，尚不構成收受贓物
    。
  (二)查被告甲○○固一度坦承有於96年11月9日凌晨1時許，在桃
    園縣楊梅鎮自被告丙○○處收受懸掛車號3T-6072 號車牌，
    實際車號為JK-9478 號自用小客車之事實，然其現堅詞否認
    有收受該輛贓車情事，究此節是否屬實，有無何事證足認其
    不利於己之供述為真，容有疑問。又者，參以本件查獲時，
    在前開汽車之右後座踏板上（喇只分接器）採得被告甲○○
    之指紋2 枚，此有內政部警政署刑事警察局97年1月9日刑紋
    字第0960193243號鑑驗書1份在卷可按，復有查獲照片1份附
    卷足憑（見96年度核退字第1211號偵查卷第18頁至第25頁）
    ，準此，本件既祇在前開汽車右後座處採得被告甲○○指紋
    ，至多僅得證明被告甲○○曾經觸碰該只喇叭，及乘坐該輛
    贓車之事實，是否得佐認其確有駕駛之情事，尚仍存疑，自
    難單以被告甲○○不利於己之供述，率認其確有收受贓物之
    事實存在。再者，被告甲○○所為不利於己之供述，亦祇承
    認有短暫駕駛前開汽車情形，而該輛贓車實際上仍為被告丙○○管領、支配中，被告甲○○僅單純短暫之使用該輛贓車
    ，其仍受被告丙○○之指揮，無可認有不法領得之意思，自
    核與排除原物之支配狀態而予收受之情形有間，亟難遽以收
    受贓物罪嫌相繩。況且，收受贓物罪為即成犯，一經收受後
    其犯罪已然成立，嗣後持有贓物乃至於處分均屬犯罪狀態之
    繼續，是縱被告丙○○本已自不詳之成年人處受領該輛贓車
    ，但本件查無何積極事證足徵被告甲○○於被告丙○○收受
    前開汽車之際，已有犯意聯絡及行為分擔，當不得徒以被告
    丙○○嗣後短暫交與被告甲○○駕駛之情，反以其事後持有
    、處分之情形，逕謂被告甲○○與丙○○有共同收受贓物之
    情。另者，被告甲○○雖陳稱其未曾見被告丙○○駕駛前開
    汽車，有懷疑為竊盜之物乙節，然被告甲○○僅單純應被告
    丙○○邀約而乘坐該輛贓車，其本無查證前開汽車來源之義
    務，復其現亦否認知情為贓車，則本件客觀上是否確有收受
    之事實，主觀上究有無收受贓物之認識，均有疑問，要難祇
    以此節遽認被告甲○○涉犯收受贓物罪嫌。
  (三)基上，被告甲○○固曾一度坦承有短暫駕駛該輛贓車情事，
    惟其已更易前詞否認有此情形，而本件並查無何可認被告甲○○確有駕駛之積極證據以為佐認其不利於己供述之真實性
    ；況且，收受贓物乃須有不法領得之意思，縱或被告甲○○
    曾短暫駕駛前開汽車，但此際係受被告丙○○之指揮，管領
    、支配力仍在被告丙○○實力下，要核與刑法第349條第1項
    收受贓物之客觀要件有別；此外，本件亦無嚴格證據證明被
    告甲○○確有收受贓物之主觀犯意，容有合理之懷疑存在，
    自不得率認被告甲○○有何收受贓物之犯行存在。
五、綜上所述，本件關於被告甲○○收受贓物之證明，尚未達於
    通常一般之人均不致有所懷疑，而得確信其為真實之程度，
    殊屬無從為有罪之確信。此外，本院復查無其他積極證據足
    資證明被告甲○○有公訴人所指該部分犯行，是應認不能證
    明被告犯罪，復公訴人認此部分與其上揭有罪之加重竊盜部
    分，犯意各別，行為互殊，無實質上一罪或裁判上一罪情事
    ，揆諸首揭說明，自應就被告甲○○被訴收受贓物部分為無
    罪之諭知。
據上論斷，應依刑事訴訟法第299條第1項前段、第301條第1項，
刑法第28條、第321條第1項第3 款、第349條第1項、第55條、第
47條第1項、第38條第1項第2款、第51條第5款，刑法施行法第 1
條之1第1項、第2項前段，判決如主文。
本案經檢察官施昱廷到庭執行職務。
中    華    民    國    98    年    2     月    9     日
                  刑事第六庭    法  官  黃翊哲
以上正本證明與原本無異。
如不服本判決，應於判決送達後10日內向本院提出上訴書狀（應
附繕本），並應敘述具體理由，其未敘述上訴理由者，應於上訴
期間屆滿後20日向本院內補提理由書，上訴於臺灣高等法院。
                                書記官  劉霜潔
中    華    民    國    98    年    2     月    9     日
附錄本判決論罪科刑法條：
刑法第321條第1項第3款
犯竊盜罪有攜帶兇器而犯之者，處6月以上、5年以下有期徒刑。
刑法第349條第1項
收受贓物者，處3年以下有期徒刑、拘役或500元以下罰金（罰金
部分依刑法施行法第1條之1第1項、第2項前段規定，貨幣單位變
更為新臺幣且金額提高為30倍）。


司法院資訊處製作；財團法人民間司法改革基金會備份。
